臺灣高等法院刑事判決　　　　　　　　 94年度上訴字第319號
上　訴　人　臺灣宜蘭地方法院檢察署檢察官
被　　　告　甲○○
上列上訴人因被告偽證案件，不服臺灣宜蘭地方法院93年度訴字
第 456號，中華民國93年12月27日第一審判決（起訴案號：臺灣
宜蘭地方法院檢察署93年度偵字第3057號），提起上訴，本院判
決如下：
    主  文
上訴駁回。
    理  由
一、公訴意旨略以：被告甲○○在臺灣桃園地方法院92年度重訴
    字第 3號朱希聖違反毒品危害防制條例案件審理中，先於92
    年 8月15日結證：「不認識羅伯（即扶須），確受朱希聖（
    該案被告）所託安排日本人入境運輸毒品。」（虛偽作證）
    ；後又於93年7月9日結證：「朱希聖與本案無關，伊係受羅
    伯所託」，並稱：「以前在檢察官訊問、法官審理時，關於
    朱希聖電告部分不實在，應該以我今日所言為是。」（真實
    作證）。甲○○執行審判職務之公署審判時，係證人，於案
    情有重要關係之事項（該案被告朱希聖有無參與私運毒品？
    係共犯或幫助犯或未參與私運毒品？）具結，而為虛偽陳述
    ，因認被告甲○○涉有刑法第一百六十八條之偽證罪嫌。
二、按犯罪事實應依證據認定之，無證據不得認定其犯罪事實。
    又不能證明被告犯罪者，應諭知無罪之判決，刑事訴訟法第
    一百五十四條第二項、第三百零一條第一項分別定有明文。
三、公訴意旨認被告甲○○有上開犯行，係以臺灣桃園地方法院
　  審理該院92年度重訴緝字第 3號案時，被告以證人之身份，
    於92年8月15日及93年 7月9日法官訊問作證時，就該案之被
    告朱希聖有無參與私運毒品之重要事項，有前後迥異之證述
    ，其中92年 8月15日之證述係不實，涉犯偽證，並舉臺灣桃
    園地方法院92年度重訴緝字第3號案件之92年8月15日及93年
    7月9日審理筆錄影本為證。
四、訊之被告堅決否認有何公訴人所指不法犯行，辯稱：剛開始
    因我所犯毒品危害防制條例案件仍尚審裡中，我為求脫罪，
    才一再否認犯罪，並指稱：不認識羅伯（即扶須），而係受
    朱希聖之託安排日本人運輸毒品入境等語。被告係為使證言
    與被告在自己所涉案件之陳述相符才於92年 8月15日作證時
    為不實證言，後來因被告自己之案件案情漸趨明朗，被告就
    不再掩飾，因此於93年7月9日再度因朱希聖案作證時，據實
    陳述；且被告前後證詞雖有矛盾，惟被告於第二次作證時並
    未說過「朱希聖與本案無關」之語，且二次作證，法官均未
    告知我得拒絕證言，依法應不生具結效力等語。
五、經查：
（一）92年2月6日修正公布之刑事訴訟法第一百八十六條雖縮小
      不得令證人具結之範圍，將修正前該條第三款「與本案有
      共犯或有藏匿人犯及湮滅証、偽証、贓物各罪之關係或嫌
      疑者」刪除，惟依刑事訴訟法施行法第七條之二規定，修
      正之第一百八十六條係自92年9月1日施行，因此被告於92
      年 8月15日第一次作證時，有關作證具結，仍應適用修正
      前之規定，亦即證人與本案有共犯之關係或嫌疑者，不得
      令其具結，合先敘明。
（二）其次，臺灣桃園地方法院檢察署91年偵字第8548、8955號
      起訴書，以被告及朱希聖等人涉嫌共同運輸毒品及私運管
      制物品進口起訴，亦即起訴被告與朱希聖等人係運輸毒品
      犯罪案之共同正犯，此有起訴書可佐。嗣被告經臺灣桃園
      地方法院91年度重訴字第31號、本院92年度上更(一)字第
      534號、最高法院93年度台上字第19號判處罪刑，於93年1
      月 8日確定，該確定判決認定被告與朱希聖共犯，亦有各
      審之判決書可按（均附入原審卷）。而朱希聖與被告同案
      被起訴後，於臺灣桃園地方法院91年度重訴字第31號審理
      時，因逃匿而經原審法院通緝，迨至92年7月9日始通緝到
      案，另由台灣臺灣桃園地方法院分案92年度重訴緝字第 3
      號審理，被告並於該案審理期間之92年8月15日及93年7月
      9 日先後以證人身份作證等事實，亦有該案之案卷及卷內
      之筆錄可參。依上所述，可見被告與朱希聖為該運輸毒品
      案件之共同正犯，被告於92年 8月15日作證時，其與朱希
      聖間確具有共犯關係無訛。
（三）按偽證罪之成立，以虛偽陳述之證人已於供前或供後具結
      為成立要件之一，刑法第一百六十八條規定極明。而所謂
      具結，係指依法有具結義務之人，履行其具結之義務而言
      ，若在法律上不得令其具結之人，而誤命其具結者，即不
      發生具結之效力，雖誤命其具結，依照前開說明，不能謂
      有具結之效力，亦即欠缺刑法第一百六十八條之構成要件
      。查公訴人另案起訴之毒品危害防制條例之案件，被告與
      朱希聖間具有共犯關係已如前述，依修正前刑事訴訟法第
      一百八十六條第三款之規定，被告於92年 8月15日作證時
      ，依法原不得令其具結，臺灣桃園地方法院雖誤命其為具
      結，依照前開說明仍不能謂具有具結效力，因此該次證言
      ，被告於案情有重要關係事項縱為虛偽陳述，仍與刑法第
      一百六十八條所定偽證罪之構成要件有間，不能以該罪相
      繩。
（四）公訴人於原審審理時雖以被告於93年7月9日係依刑事訴訟
      法第一百八十條第二項規定，僅就其他共同被告即朱希聖
      之事項作證，依法不得拒絕證言，而該次證言與92年8月15
      日之證言矛盾，其中一次必有虛偽，並指被告仍有偽證之
      嫌等語。然公訴人於原審審理時謂被告二次陳述矛盾，雖
      無法辨識何者為虛偽陳述，但其中必有一次虛偽等語，與
      起訴書所指被告93年7月9日係真實作證而92年 8月15日係
      虛偽作證者，已有不符；且被告於93年7月9日作證時，確
      實未供證「朱希聖與本案無關」，此有卷附筆錄可稽；況
      臺灣桃園地方法院92年度重訴緝字第 3號刑事判決所認定
      朱希聖相關之犯罪事實，亦與被告93年7月9日之證言內容
      相合，未見該證言有何虛偽之處，被告之前揭辯解尚非不
      可採信。檢察官上訴意旨以：被告於92年 8月15日具結時
      之身份係指證綽號「羅伯」之證人，「羅伯」與被告並無
      共犯關係，不符合修正前刑事訴訟法第一百八十六條第三
      款「與本案有共犯關係或嫌疑者，不得令其具結」之規定
      ，所以當時承審法官才命被告以證人身份具結，被告於92
      年 8月15日具結時所為之虛偽陳述，應負偽證刑責云云。
      惟修正前刑事訴訟法第一百八十六條第三款所定不得令證
      人具結者，係指作證之人與本案有共犯或有藏匿人犯及湮
      滅証、偽証、贓物各罪之關係或嫌疑等情形而言。若證人
      與其作證之本案有共犯關係，即不得令證人具結。查被告
      作證時，確實與檢察官起訴之該案之朱希聖等人有共犯之
      關係，上訴人以被告於92年 8月15日具結時之身份係指證
      「羅伯」之證人，且「羅伯」與被告並無共犯關係，進而
      認為不符合修正前刑事訴訟法第一百八十六條第三款之規
      定，應有誤會。況被告及朱希聖所涉之案件之確定判決，
      均認為「羅伯」（即「扶須」）係共犯。
五、綜上所述，依公訴人所舉之證據，不能證明被告有公訴人起
    訴之犯行，原審法院以不能證明被告犯罪，諭知無罪之判決
    ，並無違誤。檢察官以上開情詞上訴，指摘原審判決不當，
    為無理由，應予駁回。
據上論斷，應依刑事訴訟法第三百六十八條，判決如主文。
本案經檢察官朱家崎到庭執行職務。
中　　華　　民　　國　　94　　年　　4 　　月　　8 　　日
                  刑事第十七庭審判長法  官　吳啟民
                                    法  官　蘇隆惠
                                    法  官  林瑞斌
以上正本證明與原本無異。
檢察官如不服本判決，應於收受送達後十日內向本院提出上訴書
狀，其未敘述上訴之理由者並得於提起上訴後十日內向本院補提
理由書（均須按他造當事人之人數附繕本）。
                                    書記官  陳思云
中　　華　　民　　國　　94　　年　　4 　　月　　11　　日
